臺灣高等法院臺中分院刑事判決　　　　95年度上訴字第2826號
上　訴　人
即　被　告　己○○
選任辯護人　陳榮昌律師
上列上訴人因妨害自由等案件，不服臺灣臺中地方法院95年度訴
字第2083號中華民國95年10月11日第一審判決（起訴案號：臺灣
臺中地方法院檢察署94年度偵字第 18434號），提起上訴，本院
判決如下：
    主  文
上訴駁回。
己○○緩刑參年。
    事    實
一、己○○與戊○○、丁○○間有金錢借貸之債務糾紛；丙○○
    （應由檢察官另行偵辦）與丁○○間亦因丁○○積欠綽號「
    肉材」之人賭債而借票存有糾紛，而己○○、丙○○前為同
    居關係，己○○均將其債務糾紛委由丙○○處理，己○○、
    丙○○為索討其等之債務，竟共同基於妨害自由之犯意聯絡
    ，委由與其等有共同犯意聯絡之甲○○（業經原審判決確定
    ）代向戊○○、丁○○索討金錢。嗣於民國91年12月25日下
    午約4、5時許，戊○○偕同丁○○駕駛車牌號碼U7-552號營
    業小客車至己○○臺中市○○路 100號8樓之3住處，由戊○○獨自上樓，持面額新台幣（下同）53,000元之支票 1紙交
    予己○○，向己○○調借17,000元現金後駕車離去。己○○
    、丙○○因認該支票亦可能無法兌現，遂命甲○○一併將戊○○拿走之上開款項取回，甲○○乃夥同具有犯意聯絡真實
    姓名、年籍均不詳綽號「阿軟」之成年男子，趁戊○○、丁○○所駕上開車輛停在臺中市○○路與五權路口等紅燈時，
    攜帶水果刀進入該車後座內，持刀強押戊○○及丁○○ 2人
    ，並喝令戊○○將該車沿五權南路往中投公路方向行駛，以
    此方式剝奪渠等 2人之行動自由。途中甲○○即以手機聯絡
    己○○，告知已押到戊○○、丁○○之情事，並詢問己○○
    渠等 2人確實積欠之金額。當車抵達中投公路下某不詳處所
    後，甲○○乃喝令戊○○及丁○○下車，逼問渠等欲如何清
    償債務，其間甲○○數次以手機與己○○聯繫，告知其行蹤
    及處置，己○○再透過電話轉告丙○○上情。甲○○、「阿
    軟」復與前來接應之綽號「阿勇」及不詳姓名之成年男子等
    人，共同基於傷害之犯意聯絡，分持棍棒毆打戊○○及丁○○，致丁○○受有背部多處挫擦傷、左上臂挫傷、右上臂多
    處挫傷、右下腿挫擦傷等傷害。旋甲○○以強暴、脅迫使戊○○行無義務之事，即強行取走戊○○身上之27,000元現金
    （起訴書誤繕為17,000元），以抵償戊○○積欠之債務。隨
    後又脅迫戊○○想辦法籌措金錢償債，戊○○迫於無奈，遂
    應允帶甲○○等人前往彰化縣某視聽店找友人借錢。途中甲○○因接獲來電知悉綽號「肉材」之人欲與丁○○約在成功
    嶺附近商談債務問題，遂在臺中市○○路與復興路口，將丁○○先行釋放，並繼續控制戊○○之自由，將戊○○載至彰
    化縣某視聽店欲借錢，惟未借到錢，甲○○等人又將戊○○
    載回臺中，途中在車上並接續前揭傷害犯意，毆打戊○○，
    戊○○為求脫身，乃去電友人李文宗借錢，李文宗電話中得
    知戊○○因上開債務遭人控制行動自由，乃告知戊○○叫甲○○等人至臺中市○○路與五權路口交錢，旋甲○○等人果
    前往該處，卻發現李文宗找了童永全等人在該處欲救戊○○
    ，立即駛離該處，再將車駛至上開中投公路某不詳處所，並
    接續前揭傷害犯意，再度毆打戊○○，致戊○○受有臉部多
    處擦傷、胸部挫傷及右肘部挫傷等傷害。甲○○等人並以購
    買之膠帶捆綁戊○○雙手，恫稱欲將戊○○丟下海，旋因李
    文宗以電話聯絡丙○○交涉，要求丙○○放人，丙○○乃以
    電話指揮甲○○放人，甲○○等人始在該處釋放戊○○離去
    。
二、案經戊○○、丁○○訴由臺中市警察局第二分局轉第六分局
　　報請臺灣臺中地方法院檢察署檢察官偵查起訴。
    理    由
一、按被告以外之人（包括證人、鑑定人、告訴人、被害人及共
    同被告等）於審判外之陳述雖不符刑事訴訟法第159條之1至
    之4等4條之規定，而經當事人於審判程序同意作為證據，法
    院審酌該言詞陳述或書面陳述作成時之情況，認為適當者，
    亦得為證據；當事人、代理人或辯護人於法院調查證據時，
    知有刑事訴訟法第159條第1項不得為證據之情形，而未於言
    詞辯論終結前聲明異議者，視為有前項之同意，同法第 159
    條之 5定有明文。本件被告以外之人丁○○、戊○○、丙○○、陳武雄於警詢或偵查之陳述，於本院審理時予以提示並
    告以要旨，各經檢察官、辯護人及被告等人表示意見。當事
    人或辯護人已知上述筆錄乃傳聞證據，均未於言詞辯論終結
    前對該等筆錄內容異議，本院審酌上開筆錄作成時，並無人
    情施壓或干擾，亦無不當取供之情形，認為以之作為本案之
    證據亦屬適當，是其等之證言自均具有證據能力，合先敘明
    。
二、訊據上訴人即被告（下稱被告）己○○固承認其與戊○○、
    丁○○間有債務糾紛及91年12月25日下午戊○○確有持上開
    支票前往其住處向伊借款，由伊交付現金17,000元等事實，
    惟矢口否認涉有上開妨害自由等犯行，辯稱：甲○○等人是
    丙○○的手下，此事應是丙○○指使的，伊與甲○○不熟，
    不可能命令甲○○去押人、打人，伊是在事後才知悉戊○○
    當天離開伊住處後遭人押走、毆打之事，當天不知何人打電
    話給伊，問戊○○欠伊多少錢，後來半夜時李文宗問伊為何
    叫人打戊○○、丁○○，伊說這件事伊不知道，伊並未去電
    告知丙○○說戊○○、丁○○已被押、被打之事，是丙○○
    、陳武雄兩人勾串欲陷害伊，以幫丙○○脫罪，整件事伊都
    不知道云云。被告己○○之辯護人辯護稱：如甲○○係受被
    告己○○教唆，則何以其未將從戊○○身上取走之27,000元
    現金交予被告。又丙○○曾於本案91年12月25日發生前半個
    月前竊取被告印章及支票，另於 93年6月12日偽造支票背書
    向被告騙取財物，均經被告提出告訴，丙○○並與戊○○係
    同一公司股東之關係，是丙○○之證言不可採信。另戊○○
    於91年11月2日書立切結書表示4個月內還清欠款64萬元，且
    戊○○持向被告借款之53,000元支票，當時離提示日尚有35
    日，實無認該支票可能無法兌現而派人追索之理。丁○○於
    90年間則因被告對其提出詐欺自訴，而受通緝之苦，因而心
    生怨隙，並思賴帳故亦對被告提出誣陷之告訴云云。惟查被
    告己○○確有共同參與上開犯罪，業經：
  (一)證人即告訴人丁○○於 94年6月24日警詢中指訴：「阿海等
    人於車上就以我的行動電話打給己○○，稱人已經押到，並
    問己○○說我到底欠她多少錢，他們要處理我及戊○○」、
    「其間阿海之男子亦用暴力強行搜括戊○○口袋之金錢約二
    萬餘元得逞」、「後來我及戊○○之友人李文宗有與丙○○
    聯絡上，稱我與戊○○欠己○○之金錢他會幫忙處理之後，
    己○○及丙○○等人才叫阿海放我們離開」等語（見警卷第
    20頁）；其於 95年4月13日偵查中指訴：「朱某（即同案被
    告甲○○）與己○○通電話好幾通，我聽到朱某跟對方說：
    『阿姐，人被我抓到了，大胖子也在這裡，明山欠你多少錢
    ，胖子欠你多少錢，一併處理』」等語綦詳（見 18434號偵
    查卷第48頁）。
  (二)證人即告訴人戊○○於 93年9月22日警詢時指稱：「91年12
    月25日下午 5時許，『阿海』等男子在臺中市○○路與五權
    路口將伊攔下，『阿海』等男子就打電話給己○○稱人已押
    到，所以己○○就要他們將我帶走處理。」（見警卷第13頁
    ）；其於 95年4月13日偵查時指稱：「到了中投公路某處，
    朱某就下車打我，並說是海倫（指被告己○○）叫他出面處
    理這筆債務，而且朱某在車上打電話給己○○，說『阿姐，
    明山和大胖子被我押到了，他欠妳多少錢？』，之後己○○
    在電話中說『你處理好一點』，因為電話離我很近，所以我
    有聽到內容」等語（見 18434號偵查卷第49、50頁）；其於
    95年9月22 日原審審理中證述：「當天我在五權路與英才路
    口遇到紅燈時，甲○○跟阿勇（依甲○○所述應係阿軟）的
    人突然打開我的車門，甲○○打開我駕駛座這邊後方的車門
    ，阿勇打開另外一邊後座的車門，甲○○拿刀抵著我的脖子
    ，我問他，是何事？甲○○說『你有無欠海倫（己○○）的
    錢？』我說有，甲○○說，海倫現在把這件事情委託他處理
    ，就叫我車子往前開」、「在我剛被押的時候，在車上我聽
    到被告甲○○打電話給己○○，當時他說：『黃姐，明山跟
    大胖都被我抓到了，明山欠你多少錢？』當時對方回答：「
    64萬」。後來，又問對方說：『大胖（丁○○）欠多少錢？
    』對方有回答一個數字，但是我沒有注意聽」等語（見原審
    卷第71至74頁）歷歷。
  (三)證人即同案被告甲○○於95年9月6日原審準備程序中供述：
    「當天我會去己○○住處，是因為先前己○○跟丙○○都有
    打電話給我，告知我那天戊○○會去找己○○，我不知是要
    借錢還是要還錢，之前，戊○○已經積欠己○○約60幾萬元
    ，己○○叫我去是要我幫忙處理她與戊○○之間的債務問題
    ，丙○○打電話叫我去那裡的原因是丁○○之前有積欠彰化
    的某人（綽號肉材）賭債，曾向丙○○借票去清償賭債，結
    果跳票，彰化的某人要找丙○○算帳，丙○○希望我出面幫
    忙解決這件事情」、「當天戊○○、丁○○開車後，己○○
    跟我講戊○○又拿 1張票來，詳細金額我忘記了，己○○說
    該票又是芭樂票，叫我想辦法找到人處理債務問題」、「當
    時我開車，車上還有一個綽號「阿軟」的成年男子，我們一
    起去追戊○○的車子，，在臺中市○○路跟五權路口看到戊○○的車子因為等紅燈停在路口，我和阿軟都下車，我拿了
    一把短短的水果刀，打開戊○○的車門，我拿刀指著戊○○
    、丁○○，問他們要如何處理與己○○、丙○○的債務，找
    個地方來談，商談過程中有發生口角，我就出手打戊○○、
    丁○○，後來戊○○把口袋裡的錢拿給我，要把那些錢還己○○」等語（見原審卷第40、41頁）。其於 95年9月22日原
    審審理中供述：「丙○○跟被告己○○都有打電話給我，他
    們兩個都叫我幫他們處理債務，因為他們兩個都跟我講，戊○○這次拿來借錢的票又是芭樂票，叫我去處理」等語（見
    原審卷第79頁）明確。證人甲○○於本院 96年2月14日審理
    時固證稱：本案發生那麼久，相關細節伊已經忘記了云云，
    惟其又稱：伊在原審法院所言均實在，從戊○○處拿走之27
     ,000 元，後來不知是拿給丙○○還是己○○等語（見本院
    卷該日審判筆錄）。
  (四)又證人即同案被告丙○○於 94年4月29日警詢時供稱：「91
    年12月25日下午，戊○○及丁○○至己○○臺中市○○路10
    0號8樓之3住處，拿1張支票給己○○後，再由己○○交給戊○○17,000元現金，而於戊○○、丁○○等人離去之時，己○○發現戊○○拿 1張人頭支票給她，所以她就叫『阿海、
    阿勇、阿軟』等人趕緊將錢17,000元現金拿回來。」、「事
    後己○○向我說『阿海、阿勇、阿軟』等人有將戊○○身上
    之錢17,000元拿回來給她。」等語（見警卷第10頁）；其於
    94年10月20日警詢中陳稱：「當時是己○○打電話給我，稱
    戊○○及丁○○等人被她叫人已帶到了，且將他們二人打到
    不能走等事情，當時陳武雄問我是何事，我就將該事情告訴
    在場泡茶之陳武雄及陳振昌，而於該時己○○亦一直打電話
    與我聯絡，說現戊○○及丁○○等人在何處，並於該時李文
    宗亦打電話給我，稱大家都是認識的，不要為難戊○○等人
    ，所以我就說沒事了，並且打電話給己○○要她不要傷人，
    並且要己○○放開戊○○及丁○○。」等語（見 18434號偵
    查卷第14頁）；其於 95年5月12日偵查時供稱：「因為甲○○打電話給己○○，己○○再打電話給我，所以我才打電話
    叫甲○○放人」、「己○○跟甲○○事後告訴我，己○○發
    現戊○○拿 1張人頭支票給她，所以她就叫甲○○等人趕緊
    將17,000元現金拿回來」等語（見 18434號偵查卷第58頁）
    。其於原審 95年9月22日審理中具結證稱：「（在泡茶期間
    ，己○○打電話給你談何事？）她說甲○○從戊○○身上拿
    到錢，她要把這些錢要回來。還有跟我說，為何會發生吵架
    的事情。」、「（你在跟陳武雄喝茶過程中，有無跟陳武雄
    說：『明山跟大胖被人抓到？』）有的。」、「（是誰告訴
    你，明山跟大胖被人抓到？）李文宗跟己○○都有打電話告
    訴我的。」、「是否己○○打電話給你，說戊○○、丁○○
    已被她叫人已帶到了，且將他二人打到不能走？）我講的是
    事實」等語（見原審卷第67頁）。
  (五)證人陳武雄於94年10月20日警詢時供稱：「該日我見到丙○○接到 1通電話後，丙○○就很緊張的在電話中交談，所以
    掛掉電話後我就問丙○○是什麼事情，丙○○稱是己○○打
    電話給來說戊○○跟大胖已捉到了，並且她叫人將他們 2人
    打到不能走了等事情，而且己○○叫他人將戊○○等人帶到
    何處之時，己○○也一直打電話給丙○○」等語（見偵查卷
    第23頁）；其於95年5月12日偵查中具結證稱：「91年 12月
    25日當時跟我在一起，丙○○接到己○○的電話，丙○○告
    訴我己○○打電話給他，丙○○告訴我說明山跟胖子被捉到
    ，戊○○跟己○○借錢沒還，己○○叫人把戊○○捉走，所
    以己○○打電話告訴丙○○這件事情，至少有 5通以上，丙○○說明山被捉到那裡，己○○就打電話給他」等語（見18
    434號偵查卷第57頁反面）；其於95年9月22日原審審理中具
    結證述：「丙○○聽完電話，我問他，是誰打電話給他，他
    說是己○○打電話給他‧‧己○○告訴他，抓到明山跟阿仁
    」等語（見原審卷第68、69頁）。
  (六)證人張玠傳於95年9月22日原審審理時到庭證稱：91年12月2
    5日或 26日戊○○、丁○○到伊任職之第二份局報案，他們
    說被強盜財物，而且被毆打，車子也被毀損，有說是被被告
    己○○打，我簡單做些紀錄起來，請他們回去查證清楚，再
    過來做筆錄，我有幫他們拍車子毀損的照片及身體的傷痕照
    片，也有請他們去驗傷，當時戊○○、丁○○有表示要對被
    告己○○提出傷害、毀損、強盜財物的告訴等語（見原審卷
    第59頁）。可認本件告訴人戊○○、丁○○係於案發後即立
    刻到警局被告己○○提出傷害等告訴，是本案係有合法之告
    訴甚為明顯。
  (七)上開證人丁○○、戊○○、甲○○、丙○○、陳武雄等人證
    述之內容大致相符，復有行政院衛生署臺中醫院之診斷證明
    書2紙、照片13幀、支票影本1紙在卷可稽。再參以被告己○○於原審審理時提出91年11月2日切結書（借據）1紙（見原
    審卷第94頁），係戊○○向被告己○○借貸64萬元之憑證，
    其上之見證人即載明係甲○○，可見被告己○○與同案被告
    甲○○交情匪淺，復觀諸目前社會常態，若不循正常法律途
    徑索討債務，而委託與債務人非熟識之他人討債者，通常討
    債者均係以押人、打人之暴力方式迫使債務人清償債務，此
    乃屢見不鮮，委託人縱未明白指示，亦應可知悉及預見受委
    託人之處理模式，且具有共同之犯意聯絡甚明。本案被告己○○乃智識正常且社會歷練豐富之成年人，實難諉為不知。
    況同案被告甲○○於押人、打人之過程中，均以手機隨時向
    被告己○○報告渠等進行之事項，被告己○○並未出言反對
    或阻止被告甲○○之行徑，益證其等間有押人、打人之犯意
    聯絡無疑。依上堪認被告己○○確有委託甲○○以押人討債
    、不從就打之方式，來處理戊○○、丁○○之債務灼然甚明
    。是被告己○○辯稱：此事應是丙○○指使的，伊與甲○○
    不熟，不可能命令甲○○去押人、打人，伊也未去電告知丙○○說戊○○、丁○○已被押、被打之事，是丙○○、陳武
    雄兩人勾串欲陷害伊云云，顯係事後卸責之詞，不足採信
  (八)至被告己○○之辯護人另為被告(1)辯稱：如甲○○係受被告
    己○○教唆，則何以其未將從戊○○身上取走之27,000元現
    金交予被告云云，然查證人甲○○已證稱：戊○○把口袋裡
    的錢拿給伊，要伊把那些錢還己○○，後來伊將該錢拿給丙○○或是己○○等語，及證人丙○○亦證稱：事後己○○向
    伊說阿海等人有將戊○○身上之錢拿回來給她等語，業如前
    述，是該部分辯解尚非可採。(2)辯稱：丙○○曾於本案91年
    12 月25日發生前半個月前竊取被告印章及支票，另於93年6
    月12日偽造支票背書向被告騙取財物，均經被告提出告訴，
    丙○○並與戊○○係同一公司股東之關係，是丙○○之證言
    不可採信云云。惟查本案事實除證人丙○○之證詞外，另經
    證人丁○○、戊○○、甲○○、陳武雄等人證稱明確，且互
    核相符，故無法以被告己○○與證人丙○○間嗣後之恩怨，
    即遽認丙○○之證詞不足採信。(3)辯稱：戊○○於91年11月
    2 日書立切結書表示4個月內還清欠款 64萬元，且戊○○持
    向被告借款之53,000元支票，當時離提示日尚有35日，實無
    認該支票可能無法兌現而派人追索之理云云。但查證人甲○○業已證稱：當天戊○○、丁○○開車後，己○○跟我講戊○○又拿 1張芭樂票來，叫我想辦法找到人處理債務問題等
    語，核與證人丙○○證述：戊○○、丁○○等人離去之時，
    己○○發現戊○○拿 1張人頭支票給她，所以她就叫甲○○
    等人趕緊將17,000元現金拿回來等語相符。辯護人於本院固
    提出被告己○○當時持有戊○○交付借款之53,000元支票影
    本1紙及丁○○持之借款之支票影本2紙，表明均係同一發票
    人，且發票日均未屆至，何能知可能無法兌現云云，然上開
    支票是否確為借款而交付被告己○○尚且有疑，且縱係屬實
    ，被告己○○當有可能於戊○○交付該紙支票後，一時不察
    而為借款，嗣後立刻發現先前亦收過同一發票人之支票而懷
    疑可能是人頭票（芭樂票），始趕緊囑託甲○○追回現款，
    故不能以支票發票日尚未屆至，即認無從得知是否兌現一情
    。(4)辯稱：丁○○於90年間則因被告對其提出詐欺自訴，而
    受通緝之苦，因而心生怨隙，並思賴帳故亦對被告提出誣陷
    之告訴云云。然查丁○○、戊○○2人於 91年12月25日或26
    日案發後，即立刻到第二份局報案，表示要對被告己○○提
    出傷害、毀損、強盜財物的告訴等情，業經證人即警員張玠
    傳證述如前，可認丁○○、戊○○ 2人之指述應非憑空捏造
    ，故該部分辯解亦不足採。另辯護人於本院審理時又提出92
    年1月25日丁○○名義之借據原本1紙，欲證明苟被告確有於
    91 年12月25日之犯行，為何於92年1月25日還會向被告己○○借款，惟該紙借據是否丁○○親簽，尚待查證，且二者已
    隔 1個月之久，當時可能彼此紛爭已息而再為借款，並未違
    背常情。綜上，本案事證已臻明確，被告己○○及其辯護人
    所辯，均不足採信，被告己○○之犯行堪予認定，應依法論
    科。
三、新舊法比較之說明：
  (一)刑法及刑法施行法業於94年2 月2 日修正公布，並於95年7
    月1日施行。按行為後法律有變更者，適用行為時之法律，
    但行為後之法律有利於行為人者，適用最有利於行為人之法
    律，現行刑法第2條第1項定有明文。此條規定乃與刑法第 1
    條罪刑法定主義契合，而貫徹法律禁止溯及既往原則，係規
    範行為後法律變更所生新舊法律比較適用之準據法，是刑法
    第2條本身雖經修正，但刑法第2條既屬適用法律之準據法，
    本身尚無比較新舊法之問題，應一律適用裁判時之現行刑法
    第 2條規定以決定適用之刑罰法律，合先敘明。又以本次刑
    法修正之比較新舊法，應就罪刑有關之共犯、未遂犯、想像
    競合犯、牽連犯、連續犯、結合犯，以及累犯加重、自首減
    輕暨其他法定加減原因（如身分加減）與加減例等一切情形
    ，本於統一性及整體性原則，綜其全部罪刑之結果而為比較
    ，亦有最高法院95年度第8 次刑庭會議決議可資參照。
  (二)刑法第277條第1項及第302條第1項法定刑為罰金部分：
  (1)被告行為後，刑法第33條第5款業於 94年2月2日修正公布，
    並自95年7月1日起施行；修正後刑法第 33條第5款規定「罰
    金：新臺幣 1千元以上，以百元計算之。」，與修正前刑法
    第33條第5款規定「罰金：1元以上。」不同。比較新舊法結
    果，以舊法較有利於行為人，故依刑法第2條第1項前段規定
    ，本案關於刑法第277條第1項及第302條第1項之法定刑罰金
    部分，自應適用行為時之法律即修正前刑法第 33條第5款規
    定決定其罰金部分之法定刑。
  (2)法定刑為罰金之提高標準之新舊法適用：被告行為後，關於
    刑法罰金刑部分，業於95年6月14日以華總一義字第0950003
    5181號令增訂公布刑法施行法第1條之1，明定：「中華民國
    95年1月7日刑法修正施行後（按指95年7月1日），刑法分則
    編所定罰金之貨幣單位為新臺幣。94年1月7日刑法修正時，
    刑法分則編未修正之條文定有罰金刑者，自94年1月7日刑法
    修正施行後，就其所定數額提高為30倍。但 72年6月26日到
    94年1月7日新增或修正之條文，就其所定數額提高為 3倍。
    」，與該條增訂公布前，就罰金刑部分所適用之罰金罰鍰提
    高標準條例第 1條前段、現行法規所定貨幣單位折算新臺幣
    條例第2條規定不同。而刑法第第277條第1項及第302 條第1
    項係刑法分則編未修正之條文而定有罰金刑者，比較新舊法
    適用之結果，其關於法定刑為罰金部分之提高標準，新法並
    無較有利於被告之情形，故依刑法第2條第1前段規定，本案
    關於刑法第277條第1項及第302條第1項之法定刑罰金提高標
    準部分，自應適用行為時之法律即罰金罰鍰提高標準條例第
    1條及現行法規所定貨幣單位折算新臺幣條例第2條。
  (三)94年2 月2 日修正公布前刑法第28條：「二人以上共同實施
    犯罪之行為者，皆為正犯」之規定，固已修正為：「二人以
    上共同實行犯罪之行為者，皆為正犯」，惟上述用語上之修
    正，乃因「實施」一詞之範圍，在解釋上是否包括「陰謀共
    同正犯」及「預備共同正犯」存有爭議，為杜爭議，明白宣
    示本條不包括「陰謀共同正犯」及「預備共同正犯」，但仍
    包括共謀共同正犯，乃將「實施」修正為「實行」。是此項
    修正之結果，對於本件被告等不生有利或不利之情形，應依
    上述修正後刑法第2條第1項前段，適用行為時之舊法即修正
    前刑法第28條規定即可。
  (四)修正前刑法第55條牽連犯之規定於新法施行後業經刪除，被
    告犯一罪而其方法或結果另犯他罪，應予分論併罰（即數罪
    併罰）。又修正後刑法第51條規定：「數罪併罰，分別宣告
    其罪之刑，四、宣告之最重刑為無期徒刑者，不執行他刑。
    但罰金及從刑不在此限。五、宣告多數有期徒刑者，於各刑
    中之最長期以上，各刑合併之刑期以下，定其刑期。但不得
    逾30年。七、宣告多數罰金者，於各刑中之最多額以上，各
    刑合併之金額以下，定其金額。」比較新、舊法結果，無論
    依數罪併罰宣告無期徒刑（及罰金）或宣告有期徒刑（及罰
    金），均不若適用舊法之牽連犯論以一罪之規定有利於被告
    。
  (五)綜合上述各條文修正前、後之比較，揆諸前揭最高法院決議
    ，及修正後刑法第2條第1項前段、但書規定之「從舊從輕」
    原則，綜其全部罪刑之比較結果，修正後刑法及刑法施行法
    之規定並非較有利於被告，本案自應一體適用被告行為時即
    修正前刑法及罰金罰鍰提高標準條例第 1條前段、修正前罰
    金罰鍰提高標準條例第2條之規定，予以論處。
四、按以強暴之方法剝奪人之行動自由時，若無傷害之故意，而
    於實施強暴行為之過程中，致被害人受有傷害，乃實施強暴
    之當然結果，固不另論傷害罪。惟妨害自由罪，並非以傷人
    為當然之手段，若行為人另具有傷害故意，且發生傷害結果
    ，自應成立傷害罪名，如經合法告訴，即應負傷害罪責，而
    與妨害自由罪有方法結果之牽連關係，按刑法第55條之規定
    從一重處斷。（最高法院94年度臺上字第4781號判決意旨可
    參）。本案被告己○○與甲○○等人強押戊○○、丁○○後
    ，另行基於傷害之故意，造成告訴人 2人受傷，除妨害自由
    罪外，應另構成傷害罪。次按刑法第 302條第1項、第304條
    第1項及第305條之罪所保護之法益均為人之行動自由，罪質
    相同，而第 302條第1項之法定刑較其他2罪為重，且處罰之
    範圍包括私行拘禁及其他非法方法剝奪人之行動自由，所謂
    非法方法包括強暴、脅迫、恐嚇等情事在內，如其目的在使
    人行無義務之事，或妨害人行使權利，則此項使人行無義務
    之事，或妨害人行使權利，應為剝奪人行動自由之高度行為
    所吸收，逕依刑法第302條第1項論罪，又在剝奪人之行動自
    由中，如並有恐嚇危害安全行為，自屬包含於妨害行動自由
    之同一意念之中，而視為剝奪行動自由之部分行為（最高法
    院82年度臺上字第1670號、第2554號判決可資參照）。同案
    被告甲○○等人在車上強押戊○○、丁○○剝奪其等行動自
    由之繼續中，強行取走戊○○身上之現金，並脅迫被害人戊○○向友人借錢還債，使告訴人戊○○行無義務之事，嗣又
    出言恐嚇告訴人戊○○欲將之丟下海等情，自屬包括於刑法
    第302條第1項之以非法方法剝奪他人行動自由之同一意念之
    中，僅應依刑法第302條第1項論處（本案公訴蒞庭檢察官於
    原審準備程序已表明起訴書誤載刑法第304條第1項法條而當
    庭表示刪除該部分法條，併此敘明）。
五、是核被告己○○所為，係犯刑法第302條第1項之以非法方法
    剝奪人之行動自由罪及同法第277條第1項之普通傷害罪。被
    告己○○與甲○○、丙○○、綽號「阿軟」、「阿勇」及不
    詳姓名者等男子間就上開剝奪人之行動自由之犯行及傷害犯
    行，有犯意之聯絡，行為之分擔，均為共同正犯。被告所犯
    上開犯行，同時侵害告訴人戊○○、丁○○之人身自由、身
    體法益，係一行為而觸犯數相同罪名，為想像競合犯，均應
    依刑法第55條規定，分別從一妨害自由及傷害罪處斷。又被
    告所犯上開 2罪間，有方法結果之牽連關係，為牽連犯，應
    依修正前刑法第55條牽連犯之規定，從情節較重之以非法方
    法剝奪人之行動自由罪處斷。公訴蒞庭檢察官於原審準備程
    序表示上開2 罪係數罪併罰關係，尚有未洽。原審審理結果
    ，認被告犯上開之罪，適用刑法第2條第1項前段、修正前第
    28條、第302條第1項、第277條第1項、修正前第55條，罰金
    罰鍰提高標準條例第 1條前段、修正前罰金罰鍰提高標準條
    例第2條，現行法規所定貨幣單位折算新臺幣條例第2條規定
    ，並審酌被告己○○犯罪之動機、目的，使用暴力之手段致
    被害人身體受傷、強押被害人之手段、行徑乖張、惡性非淺
    ，及犯後態度等一切情狀，量處有期徒刑10月，並說明同案
    被告甲○○等犯案所用之水果刀、棍棒、膠帶均未扣案，亦
    無證據足資證明尚未滅失，為免將來執行之困難，故不宣告
    沒收。經核其認事用法並無違誤，量刑亦稱妥適。被告上訴
    意旨否認犯行，並無理由，應予駁回。末查被告己○○前未
    曾受有期徒刑以上刑之宣告，素行良好，有臺灣高等法院被
    告前案紀錄表 1份在卷可稽，其因告訴人丁○○、戊○○欠
    債未還，見及戊○○交付兼具還債及借款之支票可能是人頭
    支票，一時失慮遂囑託同案被告甲○○等人前往拿回款項，
    然其並非實際下手押人、打人而屬惡性較重者，於本院審理
    時已與告訴人戊○○達成和解（另告訴人丁○○下落不明）
    ，有和解書 1份在卷可稽，其經此次刑之宣告教訓後，應知
    所警惕而無再犯之虞，本院認以暫不執行其刑為當，故依修
    正後刑法第74條第1項第1款規定（按犯罪在新法施行前，新
    法施行後，緩刑之宣告，應適用新法第74條之規定，最高法
    院95年度第 8次刑事庭會議決議七可資參照）予以宣告緩刑
    ，以啟自新。
據上論斷，應依刑事訴訟法第368條，修正後刑法第74條第1項第
1款，判決如主文。
本案經檢察官乙○○到庭執行職務。
中　　華　　民　　國　　96　　年　　3 　　月　　28　　日
            刑事第八庭    審判長法　官  羅  得  村
                                法　官  劉  榮  服
                                法　官  張  靜  琪
上列正本證明與原本無異。
如不服本判決應於收受送達後十日內向本院提出上訴狀，其未
述上訴之理由者並得於提起上訴後十日內向本院補提理由書 (均
須按他造當事人之人數附繕本)。
                                書記官  陳  妙  瑋
中　　華　　民　　國　　96　　年　　3 　　月　　28　　日
附錄論罪科刑法條
中華民國刑法第302條
私行拘禁或以其他非法方法，剝奪人之行動自由者，處5 年以下
有期徒刑、拘役或3 百元以下罰金。
中華民國刑法第277條
傷害人之身體或健康者，處 3 年以下有期徒刑，拘役或 1 千元
以下罰金。
